臺灣臺中地方院民事判決　　　　　　　　　　　九十年度訴字第二八０九號
　　原　　　告　中華商業銀行股份有限公司
　　法定代理人　甲○○
　　訴訟代理人　丙○○
　　　　　　　　乙○○
　　被　　　告　丁○○
　　訴訟代理人　戊○○
右當事人間請求確認買賣關係不存在事件，本院判決如左：
　　主　　　文
原告之訴駁回。
訴訟費用由原告負擔。
　　事　　　實
甲、原告方面：
壹、聲明：確認原告與被告於民國（下同）九十年一月十五日，就坐落台中縣龍井鄉○○○
　　段新庄子小段一之二地號，面積五七五三平方公尺，權利範圍五七五三分之七九，及其
　　上建物（六五九一建號，權利範圍全部，六五０七建號，權利範圍萬分之九三，六五０
　　八建號權利範圍萬分之十二）所為之買賣關係不存在。
貳、陳述：
一、緣被告前於九十年一月十五日，與原告簽訂不動產買賣契約書，向原告購買坐落台中縣
　　龍井鄉○○○段新庄子小段一之二地號，面積五七五三平方公尺，權利範圍五七五三分
　　之七九，及其上建物（六五九一建號，權利範圍全部，六五０七建號，權利範圍萬分之
　　九三，六五０八建號權利範圍萬分之十二），總價為新台幣（下同）肆佰萬元，被告已
　　依約定給付第一、二期款，計伍拾萬元，餘款參佰伍拾萬元，被告原欲向訴外人誠泰銀
　　行借款，後又轉向台中商業銀行申請貸款，以償付尾款，詎被告未依約辦理申貸，經原
　　告於九十年三月十二日，催告被告完成申貸手續履行契約，惟被告置之不理，並表示不
　　買，原告乃依契約第十條約定解除兩造間之買賣契約，系爭買賣契約既經解除，其買賣
　　關係已無復存在，因本件買賣已申報契稅，未經司法機關判決確定，稅捐機關不准原告
　　單方辦理撤銷契約申報，原告有即受判決之法律上利益，爰提起本件訴訟。
二、對被告抗辯之陳述：被告於承買系爭不動產前，於八十九年十二月間，曾與訴外人楊淑
　　貞多次勘查系爭建物之屋況後，方與原告簽訂買賣契約，且於契約中兩造約定按現簽約
　　時現況移交，甲方（即賣方原告）不負瑕疵擔保責任，被告於訂約後旋即將部分物品搬
　　入系爭房屋，被告就系爭建物有漏水之情事，知之甚明，其辯稱：不知系爭房屋之現況
　　，於遷入後方知系爭房屋有漏水之狀況，與實情不符，被告自不能以系爭房屋有漏水現
　　象即拒絕給付尾款，並主張解除契約不買。
參、證據：提出買賣契約書一份、存證信函二份、現場照片二十張、不動產設定契約書一份
為證，並聲請傳訊證人楊淑貞及聲請履勘現場。
乙、被告方面：
壹、聲明：如主文所示。
貳、陳述：被告向原告所購之房屋，於簽約前固曾前去觀看數次，惟原告故意隱匿系爭房屋
　　有嚴重漏水之重大瑕疵，原告陷於錯誤而與原告簽訂買賣契約，並支付伍拾萬元，後經
　　原告同意，被告先行置放部分家具，並著手室內設計，被告方發現系爭房屋於原告出售
　　前，刻意粉刷掩飾其漏水之重大瑕疵，使被告陷於錯誤而與被告簽約，經被告向原告反
　　應，請其修理，並主張同時履行抗辯拒絕給付尾款，惟原告未為處理，被告乃向原告主
　　張解除契約，按被告看房子時，因原告將房子粉刷意掩飾瑕疵致被告陷於不知而與原告
　　簽約，契約上所載之現況，係指兩造購屋時所見未有重大瑕疵之現狀，而非現存呈現嚴
　　重漏水之現狀，系爭買賣契約係定型化契約，而且這瑕疵無法修復，被告催告原告修復
　　，原告不處理，被告才表示解除契約不買，並主張同時履行抗辯權等語。
參、證據：提出照片五張為證。
丙、本院依原告之聲請履勘現場。
　　理　　　由
一、按本件原告起訴主張其就系爭買賣契約有解除權存在，且已行使解除權，進而請求確認
　　兩造間就系爭不動產所為買賣之法律關係不存在等語；雖被告亦抗辯：系爭買賣標的存
　　有瑕疵其得主張同時履行抗辯權，且其就系爭契約亦有解除權，並已對原告主張解除權
　　，系爭契約亦為其所解除，兩造間之買賣法律關係不存在等語。按原告提起本件請求確
　　認買賣關係不存在部分，雖被告亦抗辯解除契約，唯前者係原告主張行使解除權而使買
　　賣關係消滅，後者，則為被告行使解除權而使買賣關係消滅，一則確認原告行使解除權
　　之效果，一則確認被告行使解除權之效果，二者原因事實不同，法律效果亦有異，顯見
　　被告對原告所主張其行使解除權使兩造間之買賣關係不存在，有所爭執，致原告私法上
　　之地位有所不明，而此項不明得以系爭確認判決而除去之，是原告之訴有即受確認判決
　　之法律上利益，合先敘明。
二、本件原告起訴主張：被告前於九十年一月十五日，與原告簽訂不動產買賣契約書，向原
　　告購買前述系爭不動產，總價為肆佰萬元，被告已依約定給付第一、二期伍拾萬元，餘
　　款參佰伍拾萬元，本應以系爭不動產向銀行貸款，以償付尾款，詎被告未依約辦理申貸
　　，經原告於九十年三月十二日，催告被告完成申貸手續履行契約，惟被告置之不理，並
　　表示不買，原告乃依契約第十條約定解除兩造間之買賣契約，系爭買賣契約既經解除，
　　其買賣關係已無復存在，爰提起本件訴訟等語。被告就其與原告訂有系爭買賣契約並支
　　付伍拾萬元價金，餘款未付之事實未為爭執，惟以：原告故意隱匿系爭房屋有嚴重漏水
　　之重大瑕疵，使原告陷於錯誤而與原告簽訂買賣契約，並支付伍拾萬元價金，其後被告
　　發現系爭房屋於原告出售前，經刻意粉刷，掩飾其漏水之重大瑕疵，使被告陷於錯誤而
　　與被告簽約，經被告向原告反應，請其修理，並主張同時履行抗辯拒絕給付尾款，惟原
　　告未為處理，被告乃向原告主張解除契約，按被告看房子時，因原告將房子粉刷意掩飾
　　瑕疵致被告陷於不知而與原告簽約，契約上所載之現況，係指兩造購屋時所見未有重大
　　瑕疵之現狀，而非現存呈現嚴重漏水之現狀，爭買賣契約係定型化契約，而且瑕疵無法
　　修復，被告催告原告修復，原告不處理，被告業已表示解除契約，並主張同時履行抗辯
　　權等語置辯。本件兩造就其等於九十年一月十五日，有成立買賣契約，而被告已付價金
　　伍拾萬元之事實，並無爭執，且有原告所提買賣契約書一份在卷可參，堪信為真實。是
　　本件所應審究者為：１、系爭買賣之房屋有無被告所指瑕疵存在？２、兩造買賣契約所
　　指之現況交屋究指何意？原告是否應負物之瑕疵擔保責任？３、被告得否主張物之瑕疵
    擔保責任而行同時履行抗辯權拒絕給付價金？經查：
（一）經本院會同兩造履勘現場，原告所出售予被告之系爭房屋，「其四、五樓南邊房間牆
　　　壁內、窗臺下油漆脫落嚴重，有滲水現象，且牆壁上油漆有凸出，樓梯之窗臺部分亦
　　　有油漆脫落；北面之房間牆壁及窗臺下有滲水、油漆脫落現象；三樓南邊之房間窗臺
　　　油漆部分脫落，客廳部分牆壁有滲水脫漆現象，而三、四、五樓滲水現象均是在同一
　　　方向」等情，有勘驗筆錄一份在卷可參，並有原告所提現場照片二十張在卷可參。按
　　　系爭房屋滲水之現象，依原告所提照片，其牆上有細微之白毛，該現象應為一般民眾
　　　所稱之「壁癌」（即酸性雨水被樓板、外牆吸收之後，慢慢與鹼性水泥產生中和作用
　　　，此作用的有形物質就是白色結晶粉末；作用持續不斷，便擠出了毛狀的白色物。此
　　　白毛往室內長，突破塗料，造成剝漆之現象），其使室內牆壁不斷長霉並造成剝漆之
　　　現象，嚴重影響室內景觀及環境，是系爭房屋有該「壁癌」現象，客觀上會使房屋減
　　　少通常效用，並減少其價值，該「壁癌」現象應屬物之瑕疵，是被告抗辯：系爭買賣
　　　標的之房屋存有物之瑕疵之事實，應屬可採。
（二）按物之出賣人，對於買受人應擔保其物依第三百七十三條之規定危險移轉於買受人時
　　　，無滅失或減少其價值之瑕疵，亦無滅失或減少其通常效用或契約預定效用之瑕，民
　　　法第三百五十四條第一項定有明文。系爭買賣標的之建物，其於買賣成立前，即嚴重
　　　滲水室內各樓生成「壁癌」現象，客觀上系爭建物未經修復前無法為一般正常使用，
　　　應可認定，其通常之效用有所減少，自不待言，且其因具有系爭瑕疵，其價值應有所
　　　減少。另被告曾催告原告就系爭建物之瑕疵加以補正或減價之事實，為原告所不爭執
　　　，惟上述瑕疵於本案審理中仍未修補完成為兩造所不爭執，並有前述本院勘驗筆錄可
　　　參，堪信為真。雖原告主張：
　　　本件系爭不動產買賣契約書第七條約定：本標的物於付清買賣價款之同時，現狀移交
      ，且甲方不負瑕疵擔保責任。被告於買賣契約中已與原告約明，就系爭房屋原告不負
      瑕疵擔保責任，且被告訂約前曾勘查標的物，被告即知悉系爭房屋之屋況，原告又非
      故意不告知，原告自不負物之瑕疵擔保責任等語。惟查：
　　　１、按解釋意思表示，應探求當事人之真意，不得拘泥於所用辭句，民法第九十八條
　　　　　亦定有明文。本件系爭不動產買賣契約書第七條固約定：本標的物於付清買賣價
　　　　　款之同時，現狀移交，且甲方不負瑕疵擔保責任等語。然被告抗辯：原告於出售
　　　　　系爭房屋前加以粉刷，以掩飾房屋滲水嚴重之情事，雖原告先前否認有粉刷牆壁
　　　　　之行為，惟經本院履勘現場，系爭房屋牆壁以手觸模，沒有灰塵，原告於勘現時
　　　　　業已自承系爭房屋出售前，係經油漆後再行出售予被告，有前述勘驗筆錄在卷可
　　　　　參，是被告抗辯：其於訂約前固曾前往查看屋況，惟因原告將系爭房屋加以油漆
　　　　　粉刷，致其無法發現系爭房屋有嚴重滲水現象，應屬可採。原告所舉證人楊淑貞
　　　　　雖到庭結證：「（房子是否你介紹？）答：是的，當初原告委託我去賣房子，我
　　　　　有帶被告去看房子，去看時房子有漏水及璧癌，並且被告也請我去找人來抓漏，
　　　　　費用約三萬元左右，漏水現象沒有照片那麼嚴重，寫契約時我有在場，當初契約
　　　　　上有寫「現況交屋」，但就漏水及璧癌部分沒有寫，被告當初有和她的男朋友吵
　　　　　架，所以不買了。」等語（詳參本院九十年九月二十八日言詞辯論筆錄），惟原
　　　　　告於出售系爭房屋前，既知房屋有嚴重滲水現象，其為掩飾蓄意粉刷，顯見原告
　　　　　本身瞭解一般人於看屋時，如知悉系爭房屋有現時之瑕疵存在，當無意購買，是
　　　　　其粉刷之本意，應係讓被告於訂約前看見良好之屋況，誤認系爭房屋屋況如眼前
　　　　　所見一般良好，無重大瑕疵，而與原告簽訂買賣契約，是被告於查看屋況時，因
　　　　　房屋事先已經粉刷，自難詳知房屋之真正瑕疵，自不得以被告曾前往看屋，即認
　　　　　被告知悉房屋實際瑕疵，而放棄主張物之瑕疵擔保權利。基上，被告與原告訂約
　　　　　時，其所見之房屋屋況，係經原告粉刷過後，表面良好之屋況，其訂約時與原告
　　　　　約定之現況移交，解釋上應係指其所見之良好屋況而言，當非指現時各樓均有嚴
　　　　　重滲水「壁癌」現象之屋況，原告主張其得依現時有瑕疵之屋況移交被告，顯不
　　　　　合理，自無可採。
　　　２、再按定型化契約中之條款違反誠信原則，對消費者顯失公平者，無效，消費者保
　　　　　護法第十二條第一項定有明文。系爭買賣契約書為原告單方所擬定用以處理該公
　　　　　司對外出售不動產所用之定型化契約，為原告所不爭執，是系爭契約解釋上應有
　　　　　上述定型化契約誠實信用條款之適用。本件原告於出售系爭房屋前即知房屋有嚴
　　　　　重滲水現象，其為掩飾蓄意粉刷，顯見原告明瞭一般人於看屋時，如知悉系爭房
　　　　　屋有現時之瑕疵存在，當無購買意願，是其粉刷之本意，應係讓被告於訂約前看
　　　　　見良好之屋況，誤認系爭房屋屋況如眼前所見一般良好，無重大瑕疵，而與原告
　　　　　簽訂買賣契約。原告先使被告誤認屋況，其後更於簽訂買賣契約時，藉定型化契
　　　　　約條款以免除其物之瑕疵擔保責任，使不知情之承買人即被告陷於不利之地位，
　　　　　是兩造前述免除原告瑕疵擔保責任之特別條款約定，客觀上顯失公平，應屬無效
　　　　　，原告自不得依此條款主張免責。
　　　３、按系爭建物有嚴重滲水而不堪為一般通常使用，其現存之瑕疵於契約成立前，為
　　　　　原告所明知，原告於契約訂定過程中，未將系爭瑕疵明確對被告為告知，為原告
　　　　　所不爭執，是原告就系爭瑕疵之存在，有故意不為告知之事實，應屬無疑。原告
　　　　　主張被告於訂約前，就系爭建物之全部瑕疵均已明知，其得主張免除物之瑕疵擔
　　　　　保責任，亦不可採。
（三）按出賣人就其所交付之買賣標的物有應負擔責任之瑕疵，且其發生因可歸責於出賣人
　　　之事由所致者，則出賣人除負瑕疵擔保責任外，同時構成不完全給付之債務不履行責
      任，出賣人應負不完全給付之債務不履行者，買受人得類推適用民法第二百二十六條
      第二項規定，請求損害賠償；或類推適用給付遲延之法則，請求補正或賠償損害，且
      因契約互負債務者，於他方當事人未為對待給付前得拒絕自己之給付，亦為民法第二
      百六十四條第一項前段所明定。是民法第三百五十四條有關物之瑕疵給付擔保規定，
      原則上固於危險移轉後始有適用，但出賣人既有給付無瑕疵物之義務，買受人亦有拒
      絕受領瑕疵物之權利，在特定物之買賣，該為買賣標的之特定物於危險移轉前，倘已
      有明顯之疵瑕，如經買受人催告出賣人補正，而出賣人未為補正，應解為買受人得拒
      絕受領標的物及拒絕給付價金，以免往後之法律關係趨於複雜，損及買受人權益。是
      本件被告所購之系爭建物其既存有前述明顯瑕疵，是被告於原告提出符合債之本旨建
      物之對待給付前，得拒絕自己之給付，自不待言。基上，於原告修復系爭建物，回復
      其原來之通常效用及價值，而提出符合債之本旨之對待給付前，被告拒絕為價金之給
      付，應有理由，是原告主張被告有可歸責之事由，而不按約定日期付款之情事，顯不
      可採。
三、綜上所述，本件買賣原告所出賣之建物，其既存有減少通常效用及價值之瑕疵存在，且
　　該瑕疵為原告所明知，原告於訂約時故意不為告知，原告自應負瑕疵擔保責任，原告經
　　被告催告後，就系爭瑕疵仍未補正，原告既未依債之本旨所提出無瑕疵之給付，被告自
　　有拒絕受領瑕疵給付之權利，且原告所提出之對待給付，既存有瑕疵而未符合債之本旨
　　，在原告提出符合債之本旨之給付前，被告自無先為給付之義務，被告拒絕價金之給付
　　，自非無理。是本件被告既無可歸責於己給付遲延之違約情事，原告主張被告未按約定
　　日期付款有違約事實，其有解除契約之權，且已行使解除權解除系爭買賣契約，起訴請
　　求確認兩造買賣契約之法律關係已不存在，顯無理由，應予駁回。
四、本件判決之基礎已臻明確，兩造其餘攻擊防禦方法及舉證，核與判決無影響，爰不另一
　　一論述，併此敘明。
五、據上論結，本件原告之訴為無理由，依民事訴訟法第七十八條，判決如主文。
中　　　　華　　　　民　　　　國　 九十一　 年　　　三　　　 月　　二十六　　 日
　　　　　　　　　　　　　　　　台灣台中地方法院民事第三庭
　　　　　　　　　　　　　　　　　　法　　　官　王　金　洲
右為正本係照原本作成。
如對本判決上訴，須於判決送達後二十日內向本院提出上訴狀（須附繕本）。
中　　　　華　　　　民　　　　國　 九十一　 年　　　三　　　 月　　二十六　　 日
　　　　　　　　　　　　　　　　　　法院書記官
